【裁判字號】    98,訴,3339
【裁判日期】    981030
【裁判案由】    毒品危害防制條例
【裁判全文】
臺灣板橋地方法院刑事判決              98年度訴字第3339號
公  訴  人  臺灣板橋地方法院檢察署檢察官
被      告  甲○○
                    （現另案暫寄在臺灣臺北監獄臺北分監）
上列被告因違反毒品危害防制條例案件，經檢察官提起公訴（98
年度毒偵字第4777號），經本院合議庭裁定改依簡式審判程序審
理，並判決如下：
    主  文
甲○○施用第一級毒品，累犯，處有期徒刑柒月。
    事    實
一、甲○○(一)前於民國87年間因施用毒品案件，經本院於87年11
    月19日以87年度毒聲字第3279號裁定送勒戒處所觀察勒戒，
    因認無繼續施用毒品之傾向，而於87年12月10日獲釋出所，
    並經臺灣板橋地方法院檢察署檢察官以87年度偵字第14801
    、26081 號為不起訴處分確定。(二)於87年間因竊盜案件，經
    本院於88年10月8 日以87年度易字第5088號刑事判決判處有
    期徒刑8 月確定。(三)復於87年間因傷害案件，經本院於88年
    11月10日以88年度易緝字第261號刑事判決判處有期徒刑3月
    ，於同年12月6日確定。(四)又於88年間因施用毒品案件，經
    本院於88年10月12日以88年度毒聲字第6435號裁定送勒戒處
    所觀察勒戒，因認有繼續施用毒品之傾向，經本院於88年11
    月2日以88年度毒聲字第6900號裁定令入戒治處所施以強制
    戒治，於88年11月9日入戒治處所接受強制戒治，後經本院
    於89年4月20日以89年度毒聲字第2580號裁定停止戒治所餘
    戒治期間付保護管束，於89年5月12日停止戒治。而其此次
    施用第二級毒品犯行，亦經本院於89年1月31日以89年度易
    字第36號刑事判決判處有期徒刑5月，並於同年3月6日確定
    。(五)上開(二)至(四)3罪經本院以89年度聲字第1491號裁定定其
    應執行刑有期徒刑1年2月確定，自前揭89年5月12日停止戒
    治起開始執行，迄90年6月23日縮刑期滿執行完畢（不構成
    累犯），原強制戒治部分亦於89年11月1日執行完畢。(六)復
    於94年間因施用第一、二級毒品案件，經本院於94年4月27
    日以94年度訴字第560號刑事判決分別判處有期徒刑10月、6
    月，應執行有期徒刑1年2月，於同年6月7日確定。(七)又於94
    年間因贓物案件，經本院於94年3月29日以94年度簡字第111
    0號刑事判決判處有期徒刑4月，經上訴，並於同年撤回上訴
    7月27日確定。(八)上開(六)至(七)3罪經本院於94年10月31日以94
    年度聲字第2311號裁定定其應執行刑有期徒刑1年2月確定。
    (九)另於94年間因施用第一級毒品案件，經本院於94年10月17
    日以94年度訴字第1768號刑事判決判處有期徒刑9月，並於
    同年12月15日確定。並經本院於96年7月16日以96年度聲減
    字第26號裁定減刑為有期徒刑4月又15日。其於94年10月3日
    入監接續執行上揭(六)、(七)、(九)4罪，至96年7月1日縮刑期滿
    執行完畢，於96年7月17日出監（於本件構成累犯）。詎仍
    不知警惕，於98年5月27日晚間11時許，在臺北縣板橋市○
    ○路○段212巷21之4號內，以針筒注射方式，施用第一級毒
    品海洛因1次。嗣因另案遭通緝於98年5月28日下午2時45 分
    許，在臺北縣板橋市○○路○段188巷42號為警查獲，經警採
    尿送驗結果其尿液呈嗎啡陽性反應，因而查悉上情。
二、案經臺北縣政府警察局海山分局移送臺灣板橋地方法院檢察
    署檢察官偵查後起訴。
    理    由
一、本件被告甲○○所犯係死刑、無期徒刑或最輕本刑為三年以
    上有期徒刑以外之罪，其於準備程序中就被訴事實為有罪之
    陳述，經本院告知簡式審判程序之旨，並聽取公訴人、被告
    之意見後，經本院合議庭依刑事訴訟法第273 條之1 第1 項
    規定裁定由受命法官獨任進行簡式審判程序，合先敘明。
二、認定犯罪事實所憑證據及理由
（一）上揭被告於98年5 月27日晚間11時許，在臺北縣板橋市○
      ○路○ 段212 巷21之4 號內，以針筒注射方式，施用第一
      級毒品海洛因1 次之事實，業據被告於本院準備程序及審
      理中坦承不諱。
（二）被告於98年5 月28日下午3 時30分許，為警予以採集其尿
      液檢體（代碼編號B0000000），經送臺灣檢驗科技股份有
      限公司以酵素免疫分析法初步檢驗，再以氣相層析／質譜
      儀法確認檢驗，確呈鴉片類嗎啡陽性反應一節，有臺北縣
      政府警察局海山分局毒品案件尿液檢體編號及姓名對照表
      、臺灣檢驗科技股份有限公司濫用藥物檢驗報告（報告日
      期：98年6月17日；報告編號：UL／2009／60195號）在卷
      可稽（偵卷第10、9頁）。
（三）按「尿液毒品檢驗…若能使用先進之氣相層析質譜儀分析
      法確認，則可完全排除偽陽性之干擾，為目前最具公信力
      的檢驗方法。」等語，有法務部調查局第六處87年9 月29
      日（87）發技（一）字第87074574號函附卷為憑，足見前
      揭臺灣檢驗科技股份有限公司所使用之檢驗方法已可完全
      排除毒品偽陽性之干擾，其檢驗結果堪以採信；而「海洛
      因經注射入人體後，約百分之20於24小時內自尿中排出，
      一般而言，尿液中能否驗出嗎啡陽性反應，與其投與量、
      投與途徑、採尿時間、個人體質及檢驗方法之靈敏度有關
      ，國外曾有文獻報導注射6 毫克之海洛因鹽酸鹽，其代謝
      物嗎啡之平均可檢出時限約為26小時」等情，亦有行政院
      衛生署藥物食品檢驗局（81）藥檢壹字第8114885號函1紙
      附卷可憑。
（四）綜上所述，被告之尿液經以氣相層析質譜儀分析法檢驗，
      既係呈鴉片類嗎啡陽性反應，佐以上函示，顯見被告於本
      院審理時所坦承於98年5 月27日晚間11時許，施用海洛因
      等情節，應與事實相符而值採信。
（五）按毒品危害防制條例於92年7 月9 日修正公布，自93年1
      月9 日施行，其中第20條、第23條將施用毒品之刑事處遇
      程序，區分為「初犯」及「五年內再犯」、「五年後再犯
      」。依其立法理由之說明：「初犯」，經觀察、勒戒或強
      制戒治後，應為不起訴處分或不付審理之裁定；經觀察、
      勒戒或強制戒治執行完畢釋放後，「五年內再犯」者，因
      其再犯率甚高，原實施之觀察、勒戒及強制戒治既已無法
      收其實效，爰依法追訴或裁定交付審理。至於經觀察、勒
      戒或強制戒治執行完畢釋放後，「五年後再犯」者，前所
      實施之觀察、勒戒或強制戒治已足以遮斷其施用毒品之毒
      癮，為期自新及協助其斷除毒癮，仍適用「初犯」規定，
      先經觀察、勒戒或強制戒治之程序。從而依修正後之規定
      ，僅限於「初犯」及「五年後再犯」二種情形，始應先經
      觀察、勒戒或強制戒治程序。倘被告於五年內已再犯，經
      依法追訴處罰，縱其第三次（或第三次以上）再度施用毒
      品之時間，在初犯經觀察、勒戒或強制戒治執行完畢釋放
      五年以後，已不合於「五年後再犯」之規定，且因已於「
      五年內再犯」，顯見其再犯率甚高，原實施觀察、勒戒或
      強制戒治，已無法收其實效，即應依該條例第10條處罰（
      最高法院95年度第7 次刑事庭會議決議要旨參照）。查以
      ，被告於87年12月10日觀察、勒戒執行完畢釋放後（初犯
      ），於執行完畢五年內，再犯事實欄一、(四)施用毒品罪一
      節，有臺灣高等法院被告前案紀錄表1 份在卷可稽，被告
      於初犯經觀察勒戒執行完畢釋放五年以內，為二犯，依上
      開說明，本件再犯已非毒品危害防制條例第23條第2 項規
      定之「五年後再犯」類型，應依法訴追處罰。綜上所述，
      本案事證明確，被告犯行洵堪認定，應予依法論科。
三、論罪科刑
（一）罪名：查海洛因屬毒品危害防制條例第2 條第2 項第1 款
      所規定之第一級毒品，核被告上揭施用海洛因之行為，係
      犯毒品危害防制條例第10條第1 項施用第一級毒品罪。
（二）吸收關係：被告上揭為施用而持有第一級毒品之低度行為
      ，為施用第一級毒品之高度行為所吸收，不另論罪。
（三）累犯：查被告有如事實欄一所述之前案刑事犯罪執行紀錄
      ，有臺灣高等法院被告前案紀錄表1 份附卷可稽，其於上
      開有期徒刑執行完畢後5 年內，故意再犯本件有期徒刑以
      上之罪，應依刑法第47條第1 項之規定，論以累犯，並加
      重其刑。
（四）量刑：爰審酌被告之素行、犯罪之動機、施用毒品戕害自
      身健康、犯罪所生之危害及犯罪後坦承犯行、態度尚可等
      一切情狀，處如主文所示之刑，以示懲儆。
四、據上論斷，應依刑事訴訟法第273 條之1 第1 項、第299 條
    第1 項前段，毒品危害防制條例第10條第1 項，刑法第11條
    前段、第47條第1 項，判決如主文。
本案經檢察官朱俊銘到庭執行職務。
中    華    民    國    98    年    10    月    30    日
                      刑事第十三庭  法  官  方鴻愷
以上正本證明與原本無異。
如不服本判決應於收受本判決後10日內向本院提出上訴書狀，其
未敘述上訴理由者，並得於提起上訴後10日內向本院補提理由書
狀（均須按他造當事人之人數附繕本）「切勿逕送上級法院」。
                                    書記官  陳昭綾
中    華    民    國    98    年    11    月    4     日
附錄本案論罪科刑法條全文：
毒品危害防制條例第10條
施用第一級毒品者，處6月以上5年以下有期徒刑。
施用第二級毒品者，處3年以下有期徒刑。


司法院資訊處製作；財團法人民間司法改革基金會備份。
